【裁判字號】    95,上易,625
【裁判日期】    950428
【裁判案由】    妨害名譽
【裁判全文】
臺灣高等法院刑事判決                 95年度上易字第625號
上  訴  人  臺灣桃園地方法院檢察署檢察官
被      告  甲○○
上列上訴人因被告妨害名譽案件，不服臺灣桃園地方法院94年度
易字第1077號，中華民國95年2月6日第一審判決（起訴案號：臺
灣桃園地方法院檢察署93年度偵字第10822號），提起上訴，本
院判決如下：
    主  文
上訴駁回。
    理  由
一、本件公訴意旨略以：被告甲○○於民國九十三年四月八日二
    十一時許，在桃園縣大溪鎮○○路六九號騎樓，因排解李宋
    美麗與乙○○間之糾紛，而與乙○○發生爭吵，竟公然在上
    開公眾得出入之場所以「幹妳娘雞掰」詞句辱罵乙○○，案
    經被害人乙○○提出告訴。
二、公訴證據及所犯法條：
  (一)告訴人之指述。
  (二)證人黃栳、宋坤霖於偵訊時之證言。
  (三)刑法第三百零九條第一項之公然侮辱罪。
三、被告辯解要旨：
  (一)堅詞否認有何公然侮辱之犯行。
  (二)辯稱：我當日係在位於桃園縣大溪鎮○○路六十九號處，見
    告訴人與其父親在其對面即李宋美麗家門口爭吵，我才上前
    排解糾紛，並未辱罵告訴人「幹你娘雞掰」等語。
四、爭點整理：
  (一)告訴人之指述是否足以證明被告確有辱罵告訴人之犯行。
  (二)依證人黃栳之證言而觀，被告當時究係對告訴人或其他之人
    辱罵。
  (三)證人宋坤霖當時是否確有聽聞被告辱罵告訴人「幹妳娘雞掰
    」等詞。
  (四)證人即至現場處理之員警張旭耀可否證明被告確有辱罵告訴
    人。
  (五)被告於原審九十四年一月二十日調查所為「我可能有講『幹
    你娘雞掰』這句話」之陳述，是否足以作為認定其確有辱罵
    告訴人之自白。
五、本院判斷：
  (一)告訴人之指述是否足以證明被告確有辱罵告訴人之犯行：
  1.告訴人前曾與李宋美麗之子李建緯訂立婚約，嗣因故解約，
    被告於九十三年四月八日晚上九時許，因見告訴人與其父親
    黃栳在其桃園縣大溪鎮○○路五四號住處對面即李宋美麗所
    經營位在同鎮○○路六十九號便利商店前之騎樓處，告訴人
    復與李宋美麗大聲爭吵，被告乃趨前查看乙節，業據被告供
    承在卷，核與告訴人指述相符，並有證人黃栳、李宋美麗於
    原審審理時證述明確。
  2.告訴人雖迭於警詢、偵查及原審審理時均指稱：被告上前後
    ，即以「幹你娘雞掰」等語辱罵我等語，然就案發經過，告
    訴人於警詢中係稱：我當時係在桃園縣大溪鎮○○路六九號
    騎樓處要向李建緯要錢，李建緯並未出面，我見李宋美麗在
    撥打電話，隨後即見被告自桃園縣大溪鎮○○路五十八號內
    走出，並進入李宋美麗店內，約過三分鐘，被告即自該屋內
    走出，並連續對其辱罵「幹你娘雞掰」等語數次，然其嗣於
    原審九十四年十二月八日審理時以證人身份具結後，則證稱
    ：我當天站在桃園縣大溪鎮○○路六九號騎樓處要向李建緯
    要錢，我見李宋美麗在撥打電話，過一分鐘，從李宋美麗家
    的正對面突然走出被告，被告即開始辱罵「幹你娘雞掰」，
    你來這裡做什麼等語，是告訴人前後指述，顯不一致，是其
    所述是否屬實，已非無疑；況告訴人與李建緯解除婚約後，
    為李建緯究應賠償多少金額，與李建緯之母親李宋美麗多所
    爭執，雖經調解亦未果乙節，分據告訴人及證人李宋美麗陳
    述在卷，是告訴人與李宋美麗相處不睦可見一般，再觀之彼
    等於原審審理時，於提及對造時，言語均存有敵意，雙方顯
    然積怨甚深，而告訴人於主觀上認定被告係李宋美麗之友人
    ，且係擔任協助李宋美麗之角色，是於告訴人與李宋美麗糾
    葛之情況下，自難期告訴人之指述客觀公正，所言難以盡信
    。
  (二)依證人黃栳之證言而觀，被告當時究係對告訴人或其他之人
    辱罵：
    證人黃栳雖於警詢、偵查中雖亦指稱：被告有於前揭時、地
    對告訴人辱罵「幹你娘雞掰」等語，然證人黃栳係告訴人之
    父親，則其證稱聽見被告出言辱罵乙節，是否有附和告訴人
    之情，非無探求之餘地；況證人黃栳嗣於原審九十四年十二
    月八日審理時，於檢察官詰問時稱：「（問：被告當天是否
    有用三字經罵你女兒？）答：當天在康莊路的騎樓時，差不
    多是在晚上九點二十分左右，被告出來罵，是對著我那無緣
    的女婿李建緯說：『不用還他，幹你娘雞掰』」等語明確，
    是證人黃栳雖於警詢、偵查及原審審理時均表示，被告有於
    上開時、地辱罵「幹你娘雞掰」等語，然對象究為何人乙節
    ，前後所述，全然不同，而衡以證人黃栳係告訴人之父親，
    與被告無任何親誼關係，自無於原審審理中翻異前詞以迴護
    被告之理，是證人黃栳之證詞，既有前揭之出入之處，依上
    開說明，自難遽採為不利被告之認定。
  (三)證人宋坤霖當時是否確有聽聞被告辱罵告訴人「幹妳娘雞掰
    」等詞：
    證人宋坤霖雖於警詢、偵查中證稱：我當日係應告訴人之邀
    前往上址，告訴人請我在旁邊看，不用出面，所以我即躲在
    附近觀看，我有聽到被告大聲罵告訴人「幹你娘雞掰」云云
    ；然告訴人就宋坤霖於斯時所站立之位置，於原審審理時陳
    稱：宋坤霖係躲在便利商店旁邊，因為馬路蠻大的，宋坤霖
    躲在柱子後面，所以宋坤霖有無聽到，我不知道等語明確。
    證人宋坤霖嗣於原審簡易庭調查時亦坦言：案發當天我有在
    場，因為告訴人拜託我到現場幫他看一下，我係躲在對面的
    騎樓看，當天現場狀況很混亂，當天有很多人在罵髒話，但
    無法確定是否從被告嘴裡罵出，因為這些人我從來沒有見過
    ，所以沒有辦法辨識聲音，我也沒有辦法認出誰是誰，故不
    清楚被告是否有對告訴人罵髒話等語明確。而依告訴人及證
    人宋坤霖於原審時所述可知，證人宋坤霖站立之位置與告訴
    人、被告交談地點尚有一段距離，所在位置又係大馬路旁，
    且斯時非僅被告與告訴人二人，天色亦暗，況證人宋坤霖先
    前與被告素未謀面，證人宋坤霖是否可確切判斷何人即係被
    告？又被告與告訴人交談內容為何？是其於警詢、偵查中指
    稱：其確有聽聞被告辱罵告訴人乙節，實有可疑。是綜合上
    情以觀，證人宋坤霖嗣於原審調查時稱：其雖有在現場，然
    無法確切聽聞被告與告訴人間之對談，亦無法辨別何者為被
    告之聲音乙節，要與一般經驗法則相符，堪以採信。
  (四)證人即至現場處理之員警張旭耀可否證明被告確有辱罵告訴
    人：
    告訴人於原審審理時指稱：因被告先前有報警，在被告走過
    來跟我講話時，警察就來了等語，是依告訴人之指述，至現
    場處理之員警理應有聽聞被告與告訴人全部對談之經過，然
    訊之證人即首位至現場處理之桃園縣政府警察局大溪分局南
    雅派山所警員張旭耀於原審審理時證稱：我係接獲分局通報
    與同事至上址，到達現場時，黃栳、被告及一名年約三十幾
    歲之女子站在騎樓下，我在現場時未聽聞被告罵人，我有詢
    問雙方什麼事，該名女子表示沒有什麼事情，渠等自行處理
    即可，我有詢問是否要到派出所，他們說自己處理，於是我
    與同事即繼續巡邏等語明確；而告訴人於原審審理時表示警
    察到現場時，我有在場，且有與警員交談，故證人張旭耀前
    揭所稱之女子，應即係告訴人無訛。而證人張旭耀與告訴人
    、被告間，要無任何親誼、恩怨關係，且僅係單純於執行巡
    邏勤務時，接獲通報至上址查看，是證人張旭耀係處於中立
    、客觀之第三者，其證詞當無偏頗之虞，應值採信。且倘被
    告確有於上開時、地以「幹你娘雞掰」等語辱罵告訴人，甚
    而與告訴人發生激烈爭吵，告訴人及其父親黃栳於見員警至
    現場時當會立即告知，並請員警協助處理，又豈會若無其事
    告知員警：渠等自行處理即可，而放任員警逕行離去？實與
    常情有違。此益徵告訴人及證人黃栳前揭指述被告有以「幹
    你娘雞掰」等語辱罵告訴人乙節，尚非可信。
  (五)被告於原審九十四年一月二十日調查所為「我可能有講『幹
    你娘雞掰』這句話」之陳述，是否足以作為認定其確有辱罵
    告訴人之自白：
    至被告雖於原審九十四年一月二十一日調查時表示，我在調
    解告訴人與李建緯糾紛時，當時雙方在爭吵，我可能有講「
    幹你娘雞掰」這句話，但我並無辱罵告訴人之意，該句話是
    我口頭禪等語，其嗣於原審九十四年十二月二十六日審理時
    對此再為詳細之陳述：我於案發後即九十三年四月十日早上
    ，有再度為李宋美麗、李建緯及告訴人三人調解，當天有簽
    立一紙切結書，因為他們還在吵，所以我即說：「幹你娘，
    你們都不要吵，再吵你們要怎麼協調」，我也是脫口而出的
    口頭禪，並不是要辱罵任何人等語明確。而證人李宋美麗於
    原審審理時有庭呈告訴人、被告親筆簽立之切結書一紙，其
    上確有被告以見證人身份之簽名一枚，是足證被告前揭所述
    尚非虛妄。是自難認被告於原審九十四年一月二十日調查時
    所為之陳述，已自白其有於九十三年四月八日晚上九時許，
    有在上開地點，以「幹你娘雞掰」等語辱罵告訴人等情，亦
    併此敘明之。
六、駁回上訴之理由：
  (一)按犯罪事實應依證據認定之，無證據不得認定其犯罪事實；
    又不能證明被告犯罪者，應諭知無罪之判決，刑事訴訟法第
    一百五十四條第二項、第三百零一條第一項分別定有明文。
    而所謂認定犯罪事實之證據，係指足以認定被告確有犯罪行
    為之積極證據而言，如未發現相當證據，或證據不足以證明
    ，自不能以推測或擬制之方法，以為裁判基礎（最高法院三
    十二年度上字六七號判例意旨可資參照）；次按告訴人之告
    訴，係以使被告受刑事追訴為目的，是其陳述是否與事實相
    符，仍應調查其他證據以資審認；又認定不利被告之事實，
    須依積極證據，苟積極證據不足為不利於被告事實之認定時
    ，即應為有利於被告之認定，更不必有何有利之證據。綜上
    所述，本件公訴人所舉之證據，尚不足確切證明被告確有於
    上揭時、地，以「幹你娘雞掰」等語公然侮辱告訴人，是被
    告犯罪尚屬不能證明，參以首開說明，原審諭知被告無罪之
    判決，核屬無違。
  (二)檢察官上訴意旨以被告於偵查中供稱：「（你有無罵告訴人
    三字經？）要不是對方大小聲，我也不會罵人」等語，是被
    告已自白其確有辱罵告訴人，此與告訴人之指述相符，原審
    未在判決內交待不採納之理由，難認適法等語。惟按刑事訴
    訟法第一百六十一條第一項規定：檢察官就被告犯罪事實，
    應負舉證責任，並指出證明之方法。對於其所訴之被告犯罪
    事實，應負提出證據及說服之實質舉證責任，倘所提出之證
    據，不足為被告有罪之積極證明，或其闡明之證明方法，無
    從說服法官以形成被告有罪之心證，基於無罪推定之原則，
    自應為被告無罪判決之諭知。而證據之取捨與證據之證明力
    如何，均屬事實審法院得自由裁量、判斷之職權，茍其此項
    裁量、判斷，並不悖乎通常一般人日常生活經驗之定則或論
    理法則，又於判決內論敘其何以作此判斷之心證理由者，即
    不得任意指摘其為違法。茲原判決已詳論何以不採納被告自
    白有以「幹你娘雞掰」等語辱罵告訴人之理由，且已詳敘就
    卷內證據調查之結果，而為綜合判斷、取捨，認不足證明被
    告有公訴人所指之犯行，其得心證的理由已說明甚詳，且所
    為論斷從形式上觀察，亦難認有違背經驗法則、論理法則，
    或有其他違背法令之情形，自不容任意指為違法。公訴人提
    起上訴，仍執前開情詞而為爭執，並對於原審取捨證據及判
    斷其證明力職權之適法行使，仍持己見為不同之評價，而砌
    詞指摘原判決不當，尚難認有理由，應予以駁回。
七、適用法律
    程序法方面：刑事訴訟法第三百六十八條
本案經檢察官陳明光到庭執行職務。
中    華    民    國    95    年    4     月    28    日
                  刑事第五庭  審判長法  官  吳    敦
                                    法  官  張 傳 栗
                                    法  官  吳 啟 民
以上正本證明與原本無異。
不得上訴。
                                    書記官  江 采 廷
中    華    民    國    95    年    5     月    1     日


司法院資訊處製作；財團法人民間司法改革基金會備份。
